【裁判字號】    96,上訴,1288
【裁判日期】    970205
【裁判案由】    違反毒品危害防制條例
【裁判全文】
臺灣高等法院臺南分院刑事判決        96年度上訴字第1288號
上  訴  人  臺灣臺南地方法院檢察署檢察官
上  訴  人
即  被  告  甲○○
                    現於臺灣臺南監獄執行中
選任辯護人  陳清白  律師
上列上訴人因違反毒品危害防制條例案件，不服臺灣台南地方法
院95年度訴字第340號中華民國96年10月26日第一審判決（起訴
案號：臺灣台南地方法院檢察署94年度偵字第4668號），提起上
訴，本院判決如下：
    主  文
原判決關於意圖販賣而持有第一級毒品暨定執行刑部分撤銷。
甲○○意圖販賣而持有第一級毒品，處有期徒刑陸年，扣案之海
洛因貳拾柒包（驗餘淨重柒拾點參肆公克、純質淨重貳伍點柒貳
公克）沒收銷燬之，扣案之海洛因外包裝袋貳拾柒只（重壹伍點
陸捌公克）、電子磅秤壹台、夾鍊袋貳包、行動電話貳支（門號
0000000000、0000000000號）均沒收。
其他上訴駁回。
    事  實
一、甲○○於民國94年4月8日上午，在臺南縣仁德鄉○○路○段6
    28號4樓租屋處，為供自己施用，向綽號「阿川」之不詳姓
    名男子，以新台幣（以下同）十餘萬元販入第一級毒品海洛
    因二十七包（其中二分半包裝共二十三小包、五分包裝共二
    小包及二大包，驗餘淨重合計七十點三四公克，純度百分之
    三十六點五七，純質淨重二十五點七二公克）、電子磅秤一
    台、夾鍊袋二包。旋因思及上開毒品供自己施用後尚有剩餘
    ，且毒品開銷頗大，遂另行起意販賣上開毒品，意圖販賣而
    持有上開毒品。嗣於94年4月8日下午3時30分許，為警在上
    開租屋處查獲，扣得其所有之安非他命一包（毛重一點五五
    公克）、上開二十七包海洛因、供其意圖販賣海洛因用之電
    子磅秤一台、夾鍊袋二包、行動電話貳支（門號0000000000
    、0000000000號）及其供施用毒品用之吸管二支、吸食器一
    組等物。
二、案經台南縣警察局報請台灣台南地方法院檢察署檢察官偵查
    起訴。
    理  由
甲、證據能力方面：
    本件下列證據，其中證人林璟璘於偵查中之證述，雖係被告
    以外之人於審判外之陳述，惟業經具結，且本院亦查無該等
    言詞陳述作成時，有何顯不可信之不適當情況，依照同法第
    一百五十九條之一第二項之規定，自得採為本案認定犯罪事
    實之證據；又法務部調查局94年6月10日調科壹字第2000055
    29號毒品鑑定報告書係公務員職務上製作之證明文書，本院
    查無該等文書有何故意登載不實之顯不可信之情況，依照同
    法第一百五十九條之四第一款之規定自得採為本案認定犯罪
    事實之證據；又被告甲○○使用門號0000000000號、000000
    0000號之行動電話監聽譯文三份，係依據臺灣臺南地方法院
    檢察署93年南檢惟明監續字第000107、000211、000295號所
    製作，係依法定程序執行通訊監察所取得之派生證據，有通
    訊監察書三份在卷可稽，而上開被告於審判中經原審就上揭
    通訊監聽譯文令其辯認時，並不否認監聽譯文之內容為真正
    ，則該監聽譯文自得採為本案認定犯罪事實之證據（最高法
    院九十五年度台上字第三一二八號判決意旨參照）。
乙、有罪（即撤銷改判）部分：
一、認定事實方面：
    上開事實欄所示事實，業據被告甲○○於審理中坦承不諱（
    見原審卷第二五八至二六０頁），並有其意圖供販賣毒品用
    之毒品海洛因二十七小包（驗餘淨重七○點三四公克，純值
    淨重二五點七二公克）、電子磅秤一台、夾鍊袋二包、行動
    電話二支（門號0000000000號、0000000000號）扣案（扣押
    物品清單見原審卷第十八頁）可資佐證，且扣案之白粉經送
    法務部調查局鑑定結果均驗出含有第一級毒品海洛因成分，
    有該局94年6月10日毒品鑑定報告書乙份（見偵卷第八十七
    頁）附卷足憑。此部分亦罪證明確，被告此部份犯行堪以認
    定。
二、新舊法比較適用方面：
    查被告行為後，刑法已於九十四年二月二日修正公布，並於九
    十五年七月一日生效施行。按行為後法律有變更者，適用行為
    時之法律。但行為後之法律有利於行為人者，適用最有利於行
    為人之法律，修正後刑法第二條第一項定有明文。茲比較本案
    所涉新舊刑法如下：
(一)、刑法第三十三條第五款由原先之「罰金：一元以上」，修正
    為「罰金：新臺幣一千元以上，以百元計算之」，修正後規
    定並未較有利於被告甲○○。
(二)、刑法第六十四條第二項修正後規定，死刑減輕者，為「無期
    徒刑」：第六十五條第二項修正後規定，無期徒刑減輕者，
    為「二十年以下十五年以上有期徒刑」，量刑範圍限縮，且
    較舊法量刑為重或刑期較高之刑罰，刑罰權內容實質上有較
    不利之變更，自應比較新舊法，適用最有利行為人之行為時
    舊法。
(三)、刑法第五十九條原規定：「犯罪情狀可憫恕者，得酌量減輕
    其刑」，修正為：「犯罪情狀顯可憫恕，認科以最低之刑仍
    嫌過重者，得酌量減輕其刑」，依最高法院95年第8次刑事
    庭決議，認酌減審認標準見解法律之明文化，非屬法律變更
    ，故不生新舊法比較適用之問題，應逕適用修正後規定。
(四)、經上綜合比較結果，本件應依刑法修正後第二條第一項規定
    ，一體適用上開修正前之刑法相關規定，對於被告較為有利
    。
三、論罪科刑方面：
    核被告所為，係犯毒品危害防制條例第五條第一項之意圖販
    賣而持有第一級毒品罪。原審因認被告此部分犯行罪證明確
    予以論科固非無見，惟查本案被告本身即有施用毒品海洛因
    之習性，此有其刑案資料查詢表可按，而施用毒品者常因而
    導致傾家蕩產，其為圖供給自己施用毒品無虞，常須走上販
    賣一途，其本身顯然亦為受害者，且本件被告僅係意圖供自
    己施用，而販入第一級毒品，旋因思及上開毒品供自己施用
    後尚有剩餘，且毒品開銷頗大，始另行起意販賣上開毒品，
    意圖販賣而持有上開毒品，尚未將毒品流散至一般社會大眾
    ，又其為警查獲後坦承起意販賣而持有上開毒品，態度良好
    ，情節顯然輕微，即使本案對被告處以最低刑之十年有期徒
    刑，仍讓人感到過重，其原因乃在於被告之前揭犯罪情狀相
    較於法定最低刑度後，發現有法重情輕之情形，尚堪同情、
    值得憫恕，因此原審未依刑法第五十九條之規定，酌量減輕
    其刑，容屬過重，被告上訴意旨認量刑過重，為有理由，是
    原判決此部分既有可議，自應由本院將此部分及執行刑撤銷
    改判。是本院認被告情節誠屬情輕法重，過於嚴苛，有傷人
    民對法律之情感，而被告在警訊時即坦承犯行，表示悔悟，
    堪認其犯罪情狀尚堪憫恕，爰依刑法第五十九條之規定酌減
    其刑。並審酌被告前有違反麻醉藥品及肅清煙毒條例等前科
    ，素行，查獲至審理中始終坦承犯行等一切情狀，量處如主
    文所示之刑。扣案之海洛因貳拾柒包（驗餘淨重柒拾點參肆
    公克、純質淨重貳伍點柒貳公克），係查獲之毒品，應依毒
    品危害防制條例第十八條第一項前段規定，宣告沒收銷燬之
    ；扣案之海洛因外包裝袋貳拾柒只（重壹伍點陸捌公克）、
    電子磅秤一台、夾鍊袋二包及行動電話貳支（門號000000
    0000、0000000000號），係被告所有供意圖販賣海洛因所用
    之物，均應依同條例第十九條規定，宣告沒收。至扣案之吸
    管二支，則係供被告施用毒品所用之物，業據被告於審理中
    供明在卷（見本院卷第二六一頁），其與扣案之吸食器一組
    ，均與本案被告之上開犯行無涉，爰不予宣告沒收，併此敘
    明。
丙、無罪（即上訴駁回）部分：
一、公訴意旨另以：被告另以0000000000、0000000000號行動電
    話作為聯絡工具，自93年9月間某日起，林璟璘及綽號「蘭
    仔」、「阿賓」等人撥打上開行動電話欲購買第二級毒品安
    非他命時，由被告與林璟璘等人確定購買毒品之數量、金額
    及交貨地點後，再將毒品送達至臺南縣仁德鄉「拉斯維加斯
    」撞球場等處，以每包安非他命新臺幣一萬元之代價，連續
    將安非他命販賣予林璟璘共三次，計販賣第二級毒品安非他
    命所得三萬元，因認被告此部分另涉販賣第二級毒品罪云云
    。
二、惟犯罪事實應依證據認定之，無證據不得認定犯罪事實，刑
    事訴訟法第一百五十四條第二項定有明文。又檢察官就被告
    犯罪事實，應負舉證責任，並指出證明之方法，刑事訴訟法
    第一百六十一條第一項定有明文，因此檢察官對於起訴之犯
    罪事實，應負提出證據及說服之實質舉證責任。其所提證據
    之證明力必須達於使法院確信起訴之犯罪事實為真實程度，
    倘其所提出之證據，不足為被告有罪之積極證明，或其闡明
    之證明方法，無從說服法官以形成被告有罪之心證，而有合
    理懷疑存在者，基於無罪推定之原則，即應為被告無罪判決
    之諭知（最高法院七十六年台上字第四九八六號判例、九十
    一年度台上字第五五九七號、九十二年度台上字第一二八號
    、第七一一號判決意旨參照）。且因犯毒品危害防制條例第
    四條第一項至第四項、第十條或第十一條第一、二項之罪，
    供出毒品來源，因而破獲者，得減輕其刑，同條例第十七條
    定有明文，則施用或持有毒品之人，如供出毒品來源因而破
    獲，既得藉以邀求寬典減輕其刑，為擔保其所為不利於對向
    共犯之陳述之真實性，尤應有足以令人確信其陳述為真實之
    補強證據，始得據為不利被告之認定（此有最高法院九十二
    年台上字第四三九一號判決意旨可資參照）。故本件公訴人
    自應就上開被告販賣三次安非他命予林璟璘，及販賣予綽號
    「蘭仔」、「阿賓」等人之犯行，負有提出達於使本院確信
    真實程度證據之實質舉證責任，否則本院即應基於無罪推定
    之原則，為被告無罪判決之諭知甚明。本件公訴人認被告涉
    有販賣安非他命之犯行，固舉證人林璟璘於偵審中之證述、
    對被告甲○○所持有之0000000000號、0000000000號行動電
    話與綽號「蘭仔」、「阿賓」之人對話內容之監聽譯文及簡
    訊等為其主要論據。
三、惟查：
(一)、證人林璟璘於偵查中證述向被告購買安非他命之時間係93年
    中秋節前夕（證人偵查筆錄：「時間約自93年農曆中秋節前
    夕向他買過安非他命」，見偵查卷第117頁），而93年農曆
    中秋節前夕為國曆9月27日，故93年中秋節前夕為93年9月27
    日以前，然被告自93年9月9日因案被羈於臺灣臺南看守所，
    至同年11月7日始開釋出監，此有臺灣高等法院被告前案紀
    錄表乙份在卷足憑，是證人林璟璘供稱向被告購買安非他命
    之時點，被告係羈押在看守所中，被告何能販賣毒品安非他
    命予伊？足見其上述證詞顯有瑕疵可指，真實性已值懷疑。
(二)、證人林璟璘於原審審理中證稱：「（問：購買的時間、地點
    為何？）在我被警察抓到之前約一個月左右時間，在台南縣
    仁德鄉「拉斯維加斯撞球館以及仁德國中買的」、「（問：
    你說你在93年被警察抓到的，但是製作筆錄的時候是在94年
    10月7日，到底你是何時被抓到的？）應該是依照警察製作
    筆錄的時間為主，抓到我的當天就被移送過來檢方，製作過
    一次筆錄，後來有被以證人的身份傳我製作過第二次筆錄。
    」（見原審卷第一五四、一五五頁），足證證人表示最後一
    次向被告購買安非他命之時點為94年9月7日許，惟查被告係
    於94年5月3日進入台南戒治所執行強制戒治，迄今仍在監執
    行他案，亦有前開臺灣高等法院被告前案紀錄表乙份在卷可
    稽，被告焉能販賣毒品安非他命予伊？足見證人林璟璘上述
    證詞亦顯有瑕疵可指，真實性益值懷疑。
(三)、證人林璟璘對於以何種價格向被告購買安非他命，於偵查中
    證稱：「每次向他買一萬多」（見偵查卷第一一七頁），於
    審理中供稱：「每次一萬元左右」（見原審卷第一五四頁）
    然於警訊中則供稱：「每次都買二千到三千元不等」（見偵
    查卷第一一三頁），其前後供稱之毒品購買價格差距過大，
    倘證人供稱向被告甲○○購買毒品共僅三次係屬實，則對於
    每次購買毒品價格之記憶應不致混淆，何以出現前後如此歧
    異之供述？
(四)、扣案之被告所持用之0000000000號行動電話於93年2月25日
    至94年2月1日間無人使用，另其持用0000000000號行動電話
    於93年1月6日至94年3月10日間，亦無人使用等情，亦有遠
    傳電信公司之行動電話申請資料使用明細乙份（見原審卷第
    七十二至七十五頁），故公訴人以被告於93年9月間以上開
    手機作為聯絡工具，販賣毒品安非他命予林璟璘之論據，亦
    難成立。
(五)、經核公訴人所提出之監聽譯文（見偵卷第一二０至一三一頁
    、原審卷第二一九至二四一頁），並無被告甲○○與林璟璘
    之通聯對話紀錄，即被告與他人間之對話亦無談及其與林璟
    璘之間有上開公訴人所起訴販賣安非他命之事實，自不足作
    為佐證本案被告有販賣安非他命予林璟璘事實之證據。另公
    訴人所提出被告與綽號「蘭仔」、「阿賓」等人的通聯紀錄
    （見偵卷第一二○至一二七頁、第一二九至一三一頁、見原
    審卷第二一九至二二○頁、第二二一至二四一頁），縱認有
    言及毒品交易之暗語和對話，亦僅涉及被告是否另涉販賣毒
    品予渠等，或與渠等出資共同販入毒品，或為受託渠等販入
    毒品之另一犯罪事實，且無金額、數量、種類、時間、地點
    等，亦顯不足作為佐證本案被告有販賣安非他命予林璟璘事
    實之佐證。同理，公訴人所提出綽號「蘭仔」、「阿賓」等
    人發給被告之簡訊內容（見偵查卷第九十五頁），縱認亦有
    談及毒品交易之暗語，亦不足據以作為不利於被告之認定，
    況簡訊只是發話者單方之意思表示，並未顯示受話者之意願
    ，益不足採為不利於被告之認定。
(六)、扣案之安非他命僅一點五五公克，並非大量，且被告被警查
    獲所採尿液經送驗後，呈安非他命類陽性反應，亦有長榮大
    學出具之確認報告乙份附卷足憑（見偵查卷第72頁），足見
    被告確有施用安非他命之情事，故被告辯稱上開安非他命僅
    為供自己吸食之用，尚合於情理，亦顯不足作為佐證被告有
    販賣安非他命予林璟璘事實之佐證。
(七)、證人紀政呈於原審審理中結稱：「（問：你在九十四年四月
    七日有無傳簡訊給被告？）我忘記了。（問：編號三簡訊是
    否為你所傳？[請庭上提示偵查卷第九十五頁]）是的。（問
    ：該簡訊是何意？）我要向他借錢的意思。（問：在電話00
    00000000打給0000000000的譯文中，電話0000000000有提到
    尺放在呈仔這邊，尺為何物？[提示監續字第295號譯文]時
    間很久，我不知道這電話是誰打給誰的。（問：被告甲○○
    是否曾有放什麼尺在你那邊？）他有放一盒東西在我那邊，
    是什麼東西我不清楚，沒有問他。他有放壹個電子秤在我這
    裡。（問：0000000000打給0000000000譯文中，其中000000
    0000的使用人在電話中有提到「摩托車大台你要的我寄放在
    呈仔這裡」，摩托車指何物？）我不曉得。（問：00000000
    00打給0000000000譯文中，電話0000000000有提到叫000000
    0000的使用者去你那裡拿，順便把錢交給你，指的是要去你
    那裡拿何物？）我不知道。（問：後來0000000000有問說呈
    仔那邊有沒有男的，男的是指什麼？）男的是指安非他命。
    」等語在卷（見原審卷第一五七、一五八頁、第一八一、一
    八二頁），及證人張延俊於原審審理中亦結證稱：「（問：
    這通簡訊內容是否為你所傳？）我不知道。時間太久我不記
    得。（問：你之前有無向我借過錢？）有。（問：你有無傳
    簡訊向我借過錢？）有，現在還有欠錢。（問：你說傳簡訊
    向被告借錢，是何時之事情？）九十四年，兩年前的事情。
    」等語在卷（見原審卷第一八五、一八六頁），均顯不足採
    為不利於被告之認定。
(八)、綜上各情參互觀之，本件公訴人所舉上開證據之證明力，尚
    未達於使本院確信其起訴被告三次販賣安非他命予林璟璘，
    及販賣予綽號「蘭仔」、「阿賓」等人之事實為真實之程度
    ，本院仍有合理之懷疑存在，因認此部分被告被訴犯罪不能
    證明，原審經審理後，以查無積極之事證足資證明被告有此
    部分之犯行，因予諭知被告無罪之判決核無不合。至檢察官
    上訴意旨略以：「證人林璟璘接受偵訊時，距離其購買之時
    點已有相當時日，故而無法正確陳述向被告購買安非他命之
    時間，此乃人之常情，蓋一般人購物，除非留有購買單據或
    有特別情事，通常不會特別記憶該物購其之時間，惟由證人
    林璟璘之證述，則可確定證人於93年9月8日 (被告自93年9
    月9日羈押中)前，向被告購買安非他命。再臺南市警察局第
    六分局員警於93年年9月8日，在臺南縣仁德鄉○○○街24號
    前租屋處及所駕駛之車牌號碼8772-JG號自小客車內，經被
    告同意搜索，因而查扣安非他命35包、電子磅秤1台、分裝
    用吸管1支、分裝袋1包、帳冊1本等物，益證被告於93年9月
    8日前，確有販賣第二級毒品安非他命之事」等語，惟查證
    人林璟璘既已分別於偵查及審理中證述向被告購買之時日，
    要難因該時間被告均在監執行，無法認定被告為毒品之交易
    行為，而以證人可能記憶有誤，另以推測之時間據以認定被
    告罪刑；至臺南市警察局第六分局員警於93年年9月8日，在
    被告臺南縣仁德鄉○○○街24號前租屋處及所駕駛之車牌號
    碼8772-JG號自小客車內搜索，因而查扣安非他命35包等情
    ，係屬另案，且業經本院95年上訴字第328號以持有第一、
    二級毒品判處有期徒刑四年在案，故自不以該案事實作為本
    案論罪之依據，從而公訴人上訴為無理由，應予駁回。另原
    判決以「檢察官起訴書所載之販賣對象，是否尚包括綽號『
    蘭仔』、『阿賓』等人，語意不明，嗣經原審法院於審理中
    闡明後，蒞庭公訴檢察官陳明起訴之販賣對象，僅限於林璟
    璘，以上見原審卷第253頁，合先敘明」等乙節，查起訴範
    圍應以起訴書之犯罪事實為準，除公訴人依刑事訴訟法第
    269條提出撤回書敘述理由撤回起訴外，自不得於法院審理
    中以言詞減縮部分事實，然查原審理由就被告販賣予綽號『
    蘭仔』、『阿賓』等人部分無法證明亦有論述，自不影響本
    件判決之結果，併予敘明。
據上論斷，應依刑事訴訟法第三百六十八條、第三百六十九條第
一項前段、第三百六十四條、第二百九十九條第一項前段、毒品
危害防制條例第五條第一項、第十八條第一項前段、第十九條第
一項、刑法第十一條前段、第二條第一項前段、第五十九條、修
正前刑法第六十四條第二項判決如主文。
本案經檢察官謝錫和到庭執行職務。
中    華    民    國    97    年    2     月    5     日
                    刑事第三庭  審判長法  官    陳義仲
                                      法  官    蘇清水
                                      法  官    宋明蒼
以上正本證明與原本無異。
如不服本判決，應於收受本判決後十日內向本院提出上訴書狀。
其未敘述上訴理由者並得於提起上訴後十日內向本院補提理由書
狀（均須按他造當事人之人數附繕本）「切勿逕送上級法院」。
                                      書記官    翁心欣
中    華    民    國    97    年    2     月    5     日
附錄本案論罪科刑法條全文：
毒品危害防制條例第5條第1項：
意圖販賣而持有第一級毒品者，處無期徒刑或10年以上有期徒刑
，得併科新臺幣7百萬元以下罰金。


司法院資訊處製作；財團法人民間司法改革基金會備份。
